臺灣高等法院臺中分院交通法庭裁定　　100年度交抗字第123號
抗　告　人
即受處分人　王信文
上列抗告人即受處分人因違反道路交通管理處罰條例案件，不服
臺灣臺中地方法院中華民國九十九年十二月二十七日九十八年度
交聲更字第二五號裁定，提起抗告，本院裁定如下：
    主  文
抗告駁回。
    理  由
一、抗告意旨如附件一抗告狀影本內容所載。
二、原裁定意旨如附件二裁定書內容所載。
三、按，汽車駕駛人，駕駛汽車肇事致人受傷或死亡者，應即採
    取救護措施及依規定處置，並通知警察機關處理，不得任意
    移動肇事汽車及現場痕跡證據，違反者處新臺幣三千元以上
    九千元以下罰鍰；前項駕駛人肇事致人受傷而逃逸者，吊銷
    其駕駛執照，致人重傷或死亡而逃逸者，吊銷其駕駛執照，
    並不得再考領，道路交通管理處罰條例第六十二條第三項前
    段、第四項定有明文。次按，一行為同時觸犯刑事法律及違
    反行政法上義務規定者，依刑事法律處罰之。但其行為應處
    以其他種類行政罰或得沒入之物而未經法院宣告沒收者，亦
    得裁處之，行政罰法第二十六條第一項亦有明定，其目的在
    於避免行為人承受過度且重複之處罰，即一行為如果發生刑
    罰法律與行政秩序罰競合適用之關係時，基於一事不二罰之
    法理，經由立法程序確立以刑罰優先為原則，此觀諸該條立
    法理由明確揭示「一行為同時觸犯刑事法律及違反行政法上
    義務規定時，由於刑罰與行政罰同屬對不法行為之制裁，而
    刑罰之懲罰作用較強，故依刑事法律處罰，即足資警惕時，
    實無一事二罰再處行政罰之必要。且刑事法律處罰，由法院
    依法定程序為之，較符合正當法律程序，應予優先適用。但
    罰鍰以外之沒入或其他種類行政罰，因兼具維護公共秩序之
    作用，為達行政目的，行政機關仍得併予裁處，故為第一項
    但書規定」等語自明。
四、經查：
（一）抗告人即受處分人王信文（下稱抗告人）駕駛Ｙ六─五八
      ０一號自小客車，於民國九十七年一月十六日凌晨一時四
      十分許（依本院九十九年度交上訴字第六四三號判決認應
      係同日凌晨一時十七分許至三十一分許之間某時），在臺
      中縣烏日鄉○○路大肚橋南下四二Ｏ公尺處，因「汽車駕
      駛人駕駛汽車肇事致人死亡而逃逸」之違規，為臺中縣警
      察局交通隊依違反道路交通管理處罰條例第六十二條第四
      項規定舉發，並經原處分機關即交通部公路總局臺中區○
      ○○○道路交通管理處罰條例第六十二條第四項規定，以
      上開裁決書裁處罰鍰九千元，並吊銷駕駛執照，永久禁考
      等處分，此有臺中縣警察局九十七年四月一日ＨＣ000
      0000號舉發違反道路交通管理事件通知單影本及交通
      部公路總局臺中區○○○○○道路交通管理事件中監違字
      第裁六０─ＨＣ0000000號裁決書等各一份附卷可
      稽（見臺灣雲林地方法院九十七年度交聲字第一一一號裁
      定第四頁、八頁）。
（二）同時抗告人因本件交通事故亦觸犯刑法第二百七十六條第
      一項之過失致人於死罪及同法第一百八十五條之四之肇事
      致人死亡逃逸罪，業經臺灣臺中地方法院以九十八年度交
      訴字第二五０號及本院以九十九年度交上訴字第六四三號
      判決，據臺中縣警察局烏日分局交通事故現場圖、交通事
      故調查報告表、現場照片及抗告人所駕駛Ｙ六─五八０一
      號自小客車受損照片、證人洪榮昆等證據為憑，而認定抗
      告人係為閃避因事故倒於外側車道未壓車道線之機車及騎
      士，而避閃於內側車道留下「甲車輪胎痕」，並因閃避不
      及，直接將倒地之騎士及機車帶離原倒地處，機車騎士劉
      沛青（即死者）移至壓在車道上，機車則移至「甲車輪胎
      痕」起始點約四十公尺左右處，並造成劉沛青死亡，而逃
      逸之事實，判處抗告人有期徒刑七月、一年，應執行有期
      徒刑一年六月，緩刑四年，於九十九年十月十五日確定，
      此有臺灣臺中地方法院九十八年度交訴字第二五０號刑事
      判決、本院九十九年度交上訴字第六四三號刑事判決及臺
      灣高等法院被告前案紀錄表在卷足參，益徵抗告人確有於
      上揭時地駕駛Ｙ六─五八０一號自小客車撞擊已倒地之Ｊ
      八七─０七三號機車及機車騎士劉沛青，並造成劉沛青死
      亡，而逃逸之事實。是本件抗告人所辯稱：「死者劉沛青
      騎機車先與洪昆榮發生碰撞倒地後，再由抗告人駕駛自小
      客車撞到劉沛青之機車，當時機車已倒在路上，並非在行
      駛狀態，與死者劉沛青所躺地點間有一段距離，且現場因
      為施工路段，無路燈，又在橋上，現場環境極黑暗不明，
      抗告人至現場時，並未看到任何人，只有撞到一輛無人且
      已熄火，倒著丟在路上的損壞機車，抗告人仔細查看車體
      週邊並無傷者之後，疑為假車禍，才丟棄該損壞機車逕行
      離去。死者劉沛青之死亡由抗告人所駕駛自小客車右輸胎
      與左輪胎，及現場死者之二攤血跡有相當距離，可知並非
      抗告人所造成，有可能係死者在第一次與洪昆勞嚴重撞擊
      下即已亡故，或因第一次車禍倒地再由其他行經車輛所輾
      過，抗告人並未撞到死者，既無肇事，何來逃逸」云云，
      尚非可採，其上揭「汽車駕駛人駕駛汽車肇事致人死亡而
      逃逸」之違規，足堪認定。
（三）又本件抗告人之交通違規行為，既已受刑事法律處罰，依
      前開一事不二罰原則之說明，原處分機關就抗告人已受刑
      事法律處罰之同一行為，再依違反行政法上義務規定裁處
      罰鍰九千元之處分，即有違一事不二罰之原則。從而，原
      處分機關依上開法條對抗告人另為裁處罰鍰九千元，核有
      未當。至原處分機關另依道路交通管理處罰條例第六十二
      條第四項所為吊銷駕駛執照，永久禁考之行政裁罰，因屬
      行政罰法所稱之「其他種類行政罰」，原處分機關同時併
      予裁處，並無不合。因而，原審法院於主文中第一項、第
      二項裁定分別諭知「原處分關於裁處罰鍰新臺幣九千元部
      分撤銷」，「前項撤銷部分，王信文不罰」，則屬有據。
      而原處分機關所為吊銷駕駛執照，因屬行政罰法所稱之「
      其他種類行政罰」，原處分機關併予裁處，並無不合，應
      為維持，是同時於主文中第三項「諭知王信文其餘異議駁
      回」，經核於法並無不合。至於抗告人之抗告意旨所稱：
      證人蔡博皓之證詞違背證據法則、證人洪昆榮之證詞於審
      判程序中並無證據能力、審判程序中所踐行之訴訟程序違
      背法令、使用傳聞證據等詞，均關係刑事審判程序中被告
      有罪無罪之實體事項，此確定刑罰權之有無事項，本經踐
      行嚴謹之刑事訴訟程序行之，而本件抗告程序為非訟、書
      面審理，僅審理原審法院關於其裁定是否有無違法不當之
      處，並非審理被告刑罰權之有無及所依據之事證是否有違
      法取證、違背證據法則或認定事實錯誤等之審查要件；再
      者，吊銷駕駛執照，永久禁考之宣告，係原處分機關依法
      論科，該條法律並無另為裁量之餘地，若適用法律均依據
      抗告人有利之情勢解釋或無故超出文義解釋，有失偏頗，
      恐使法律之制訂及立法意旨無從發揮效用，與法治國原則
      相悖，亦使人民失卻法之信賴，是關於抗告人所指：「其
      受有緩刑宣告，宜類推適用行政罰法第十八條第一項，裁
      定撤銷吊銷駕駛執照，永久禁考之處分。況且，吊銷駕駛
      執照，永久禁考，是違背憲法第十五條規定應為無效」云
      云，均無理由，應予駁回。
四、據上論斷，應依道路交通案件處理法第二十六條、刑事訴訟
    法第四百十二條，裁定如主文。
中    華    民    國    100    年    1    月    31    日
                 交通法庭       審判長法  官  王 增 瑜
                                      法  官  廖 柏 基
                                      法  官  曾 佩 琦
以上正本證明與原本無異。
不得抗告。
                                      書記官  陳 志 德
中    華    民    國    100    年    1    月    31    日